臺北高等行政法院判決
　　　　　　　　　　　　　　　　　　 94年度訴字第00224號
　　　　　　　　　　　　　　　.
原　　　告　甲○○
被　　　告　勞工保險局
代　表　人　乙○總經理）住同.
訴訟代理人　丁○○
　　　　　　丙○○
　　　　　　戊○○
上列當事人間因勞保事件，原告不服行政院勞工委員會中華民國
93年11月12日勞訴字第0930041841號訴願決定（發文日期：93年
11月23日），提起行政訴訟。本院判決如下：
　　主  文
原告之訴駁回。
訴訟費用由原告負擔。
　　事  實
一、事實概要：
    原告原以光聯興業股份有限公司為投保單位，參加勞工保險
    為被保險人。原告以其因罹患右側突發性耳聾致殘，於民國
    （下同）91年11月15日（被告收文日期）檢據申請普通疾病
    殘廢給付。案經被告審查，以其右耳於83年5月2日初診時，
    聽力喪失已達110分貝，右側聽障應於當時即已可審定成殘
    ，乃依勞工保險條例第30條規定，以91年11月26日保給殘字
    第09160771420號函否准所請殘廢給付。原告不服，向勞工
    保險監理委員會申請審議，經該會以92年4月1日（92）保監
    審字第0463號審定書將原核定撤銷，由被告另為適法之處分
    。嗣經被告重新審查，以92年5月27日保給殘字第092602024
    81號函仍核定不予給付。原告不服，向勞工保險監理委員會
    申請審議，經該會以92年9月19日（92）保監審字第2884號
    審定書駁回，原告仍不服，向行政院勞工委員會提起訴願，
    經該會以93年2月13日勞訴字第0920057967號訴願決定（發
    文日期93年2月24日）將原審定及原處分均撤銷，由被告於2
    個月內另為適法處分。案經勞工保險局重行查證，乃以93年
    4月27日保給殘字第09360172830號函（下稱原處分）重新核
    定，以經被告函詢長庚醫院基隆分院，原告83年5月17日於
    該院所接受之主觀聽力檢查結果與採用精密聽力計測量得出
    之結果並無誤差，且當時即可判定為右耳聽力完全喪失，惟
    原告於91年10月15日始提出申請，已逾2年請求權時效，所
    請殘廢給付仍不予給付。原告不服，向勞工保險監理委員會
    申請審議，經該會以93年8月2日（93）保監審字第2324號審
    定書駁回，原告仍不服，提起訴願遭決定駁回後，遂提起行
    政訴訟。
二、兩造聲明：
　(一)原告聲明：
    1.訴願決定、爭議審定及原處分均撤銷。
    2.應命被告作成核付原告新臺幣294,074元之行政處分。
    3.訴訟費用由被告負擔。
　(二)被告聲明：如主文所示。
三、兩造之爭點：
　(一)原告主張：
    1.本案行政院勞工委員會93年2月13日勞訴字第0920057967
      號訴願決定書（發文日期93年2月24日）決定：「原審定
      及原處分均撤銷，由原處分機關於2個月內另為適法之處
      分」，原告於93年2月25日下午5時第3次收執上開決定，
      惟被告遲至93年4月27日始作成原處分，依訴願法第95條
      規定，顯已違法逾期處分。
    2.依行政院勞工委員會92年3月6日勞保二字第092009473號
      函釋，本案並未逾請求權時效，且本案經勞工保險監理委
      員會92年保監審字第0463號審定書審定在案。況勞工保險
      條例第53條第2項僅規定經治療1年以上尚未痊癒之下限規
      定，並無上限規定；按司法院釋字第316號解釋意旨，若
      增加法律所無之條件，與憲法實施社會保險照顧殘廢者生
      活，以保障人民權利之意旨有所不符。
    3.原告所患非一般性身體外部殘廢（如肢殘），而係身體內
      部構造細密之耳聾病症。原告並非醫學專家，於83年5月
      突發性耳聾時，並未放棄治療；當時長庚醫院基隆分院之
      專業診治醫師並未告知或判定原告之突發性耳聾已永久不
      能復原，其僅指示原告應藉由作息及壓力之調整及減輕治
      療此症；被告之特約專科醫師審查意見亦非判定已確定固
      定；實例中不乏部分為植物人之病患，因家人身心全力照
      顧之消極性治療而改善或復原；故本件無殘廢給付申請請
      求權2年時效之計算及逾期。
    4.被告或勞工保險監理委員會特約之專科醫師，並非當時原
      告之診治醫師，渠等以事後審查，並要求原告於91年11月
      前診治醫師未判定及告知永久不能復原下，替代診治醫師
      及具備醫師專業，主動請求申請殘廢給付，顯屬事實及法
      律上之不能，無期待可能性，不能違法要求。
    5.原處分不採勞工保險殘廢給付標準表「耳」障害系列附註
      二規定及行政院勞工委員會93年2月13日勞訴字第0920057
      967號訴願決定書（發文日期93年2月24日）撤銷理由「聽
      覺障害之測量，需由精密聽力計行之」等語，認定原告於
      91年11月15日始提出申請，已逾2年請求權時效，完全漠
      視原告之治療權及法律上係以精密聽力計測量確定後，始
      能判斷症狀確定為永久不能復原，始能據以申請勞工保險
      殘廢給付，請求權時效始行計算。依訴願法第95條前段規
      定及前開函釋，原處分明顯違法；勞工保險監理委員會及
      行政院勞工委員會未依法撤銷原處分，亦有違誤。
    6.原告於92年4月2日接獲勞工保險監理委員會92保監審字第
      0463號審定書，被告應於92年4月17日前另為適法之處分
      ，即依法核撥，其遲至92年5月27日始以保給殘字第09260
      202481號函核定不予給付，違反勞工保險爭議事項審議辦
      法第19條第2項規定。
    7.原告依勞工保險條例第53條第2項規定申請殘廢給付，而
      被告卻以同條第1項規定之構成要件對本案加以審查。且
      按治療可分為「積極性治療」和「消極性治療」，被告92
      年5月27日保給殘字第09260202481號函以原告83年5月至
      91年11月之就診非「積極性治療」等由，核定不予給付，
      與法不合。
  (二)被告主張：
    1.經被告重行查證，函詢長庚醫院基隆分院，據該分院函復
      略以：「廖君於83年5月17日於本院接受之主觀聽力檢查
      ，右耳聽力喪失已達110分貝，就其當時之聽力狀況言，
      其主觀聽力檢查結果與採用精密聽力計測量得出之結果並
      無誤差，且當時即可斷定為右耳聽力完全喪失。」等語，
      有該分院93年3月18日93長庚院基字第0668號函可稽；被
      告另據送請其特約專業醫師審查原告之病歷資料及殘廢診
      斷書所簽註之意見略以：「突發性耳聾一般認定在發病後
      3個月時症狀即多已固定，況且其聽力屬極重度聽障，84
      年間即已固定」、「只有91年10月1日做聽力測試是為了
      申請勞保殘廢給付證明用，並非追蹤治療」、「再審閱所
      附病歷自83年5月17日以後到91年11月6日之間就診紀錄，
      治療疾病均是針對外耳炎、上呼吸道感染、過敏性鼻炎、
      鼻竇炎等問題，不見有針對其聽障之積極性治療。有聽力
      檢查之日期最早為83年5月17日，當時右側已呈全聾狀態
      ，而病歷記載未見有突發性耳聾相關之積極治療措施」等
      語，此有該專科醫師審查意見表影本附原處分卷可稽。據
      此，被告乃以原告於91年11月15日提出申請時已逾2年請
      求權時效，所請殘廢給付應不予給付。
    2.殘廢與否及症狀、等級之判定，涉及專業醫理之判斷，爰
      此，被告於審核給付案件時，除據被保險人或受益人檢附
      之保險資料、診斷證明書等書面資料審核外，必要時亦須
      另外徵詢專科醫師意見或實地派員訪查瞭解實情，故法令
      明文規定被告或勞工保險監理委員會為審核保險給付或爭
      議事項，得調查有關之文件，得另行指定醫院或醫師複檢
      、並得通知出具診斷書之醫院診所檢送必要相關診療病歷
      ，以為審核之依據。本件被告係據長庚醫院基隆分院函覆
      資料始重為認定，已如前述。而原告不服原處分，向勞工
      保險監理委員會申請審議，該會亦據特約專科醫師審查意
      見略以：「本例在83年5月17日聽力檢查即已呈現極重度
      聽力喪失，診斷為突發性耳聾，在84年即已無法恢復，可
      以審定成殘，迄今已逾2年請求權時效」等語，始審定申
      請審議駁回，此亦有審查意見表附勞工保險監理委員會卷
      宗可稽。
    3.依病歷觀之，原告應未針對耳疾積極進行治療，如有積極
      治療，應該於每次檢查都會請醫師測量其聽力有無進步。
      按所謂治療，須係積極為之，既然原告聽不到的症狀一直
      存在，就應持續進行治療，喪失110分貝的聽力已經是很
      重度的情形，此應不需要醫生告知原告就能感覺是重症。
      故原告之症狀應早已固定。
　　理  由
一、原告主張：原告所患非一般性身體外部殘廢（如肢殘），而
    係身體內部構造細密之耳聾病症。原告並非醫學專家，於83
    年5月突發性耳聾時，並未放棄治療，當時長庚醫院基隆分
    院之專業診治醫師並未告知或判定原告之突發性耳聾已永久
    不能復原，其僅指示原告應藉由作息及壓力之調整及減輕治
    療此症；被告之特約專科醫師審查意見亦非判定已確定固定
    ，故本件無殘廢給付申請請求權2年時效之計算及逾期。又
    原處分不採勞工保險殘廢給付標準表「耳」障害系列附註二
    規定及行政院勞工委員會93年2月13日勞訴字第0920057967
    號訴願決定書（發文日期93年2月24日）撤銷理由「聽覺障
    害之測量，需由精密聽力計行之」等語，認定原告於91年11
    月15日始提出申請，已逾2年請求權時效，完全漠視原告之
    治療權及法律上係以精密聽力計測量確定後來判斷症狀確定
    為永久不能復原，始能據以申請勞工保險殘廢給付，請求權
    時效始行計算。據此，依行政訴訟法第5條第2項及勞工保險
    條例第53條規定，求為判決如聲明所示云云。
二、被告則以：原告右耳於83年5月2日初診時，聽力喪失已達11
    0分貝，右側聽障應於當時即已可審定成殘，並經被告函詢
    長庚醫院基隆分院，原告83年5月17日於該院所接受之主觀
    聽力檢查結果與採用精密聽力計測量得出之結果並無誤差，
    且當時即可判定為右耳聽力完全喪失，惟原告於91年10月15
    日始提出申請，已逾2年請求權時效，原處分否准所請殘廢
    給付，於法有據，求為判決駁回原告之訴等語。
三、按勞工保險條例第30條規定：「領取保險給付之請求權，自
    得請領之日起，因2年間不行使而消滅。」同法第53條規定
    ：「被保險人因普通傷害或罹患普通疾病，經治療終止後，
    如身體遺存障害，適合殘廢給付標準表規定之項目，並經保
    險人自設或特約醫院診斷為永久殘廢者，得按其平均月投保
    薪資，依同表規定之殘廢等級及給付標準，1次請領殘廢補
    助費，…。被保險人領取普通傷病給付期滿，或其所患普通
    傷病經治療1年以上尚未痊癒，如身體遺存障害，適合殘廢
    給付標準表規定之項目，並經保險人自設或特約醫院診斷為
    永不能復原者，得比照前項規定辦理。」勞工保險條例施行
    細則第77條規定：「本條例第53條第1項及第54條第1項所稱
    治療終止，指被保險人罹患之傷病，經治療後，症狀固定，
    再行治療仍不能期待其治療效果之狀態。」同施行細則第78
    條第1項規定：「依本條例第53條及第54條規定，請領殘廢
    給付者，以全民健康保險特約醫院或診所診斷為永久殘廢或
    永不能復原之當日為本條例第30條所定得請領之日。」勞工
    保險殘廢給付標準表「一耳聽覺障害」第33項規定：「一耳
    鼓膜全部缺損或其他病變致聽覺喪失80分貝以上者。」為第
    10等級殘廢，給付220日。
四、原告為勞工保險之被保險人，以其因罹患右側突發性耳聾致
    殘，於91年11月15日檢據申請普通疾病殘廢給付等情，為兩
    造所不爭，並有勞工保險給付申請書、長庚醫院91年11月12
    日出具之勞工保險殘廢診斷書附原處分卷可稽，為可確認之
    事實。
五、本件之爭執，在於原告係於何時治療終止？是否已逾2年之
    請求時效？經查：
  (一)長庚醫院91年11月12日掣給同日審定成殘之勞工保險殘廢診
    斷書記載：「傷病名稱：右側突發性耳聾。治療經過：病患
    於83年5月17日因右側突發性耳聾至本院求診，於91年10月2
    1日主觀聽力檢查及91年11月6日腦波誘導聽力檢查均呈現右
    側聽力喪失。殘廢部位：右耳。初診時聽力喪失：右耳110
    分貝，診斷殘廢時聽力喪失：右耳110分貝。」可知原告因
    右側突發性耳聾，於83年初診時右耳聽力喪失已達110分貝
    ，聽力迄未改善，症狀固定，至91年11月12日審定成殘時，
    聽力喪失仍達110分貝，其聽障固定時間已有8年。
  (二)原告雖主張：其於83年5月突發性耳聾時，並未放棄治療，
    當時長庚醫院基隆分院之醫師並未告知或判定原告之突發性
    耳聾已永久不能復原，其僅指示原告應藉由作息及壓力之調
    整及減輕治療此症，本件並未逾殘廢給付申請請求權2年時
    效，且原處分完全漠視原告之治療權及法律上係以精密聽力
    計測量確定後來判斷症狀確定為永久不能復原，始能據以申
    請勞工保險殘廢給付云云。惟經被告函詢長庚醫院基隆分院
    並調取病歷資料，據該分院函復略以：「廖君於83年5月17
    日於本院接受之主觀聽力檢查，右耳聽力喪失已達110分貝
    ，就其當時之聽力狀況言，其主觀聽力檢查結果與採用精密
    聽力計測量得出之結果並無誤差，且當時即可斷定為右耳聽
    力完全喪失。」等語，有該分院93年3月18日93長庚院基字
    第0668號函可稽，足見原告83年5月17日主觀聽力檢查結果
    與採用精密聽力計測量得出之結果並無誤差，且當時即可斷
    定為右耳聽力完全喪失。被告送請其特約專業醫師審查原告
    之上開病歷資料及殘廢診斷書，經簽註之意見略以：「突發
    性耳聾一般認定在發病後3個月時症狀即多已固定，況且其
    聽力屬極重度聽障，84年間即已固定」、「只有91年10月1
    日做聽力測試是為了申請勞保殘廢給付證明用，並非追蹤治
    療」、「再審閱所附病歷自83年5月17日以後到91年11月6日
    之間就診紀錄，治療疾病均是針對外耳炎、上呼吸道感染、
    過敏性鼻炎、鼻竇炎等問題，不見有針對其聽障之積極性治
    療。有聽力檢查之日期最早為83年5月17日，當時右側已呈
    全聾狀態，而病歷記載未見有突發性耳聾相關之積極治療措
    施」等語，並經勞工保險監理委員會亦送請其特約專科醫師
    表示審查意見略以：「本例在83年5月17日聽力檢查即已呈
    現極重度聽力喪失，診斷為突發性耳聾，在84年即已無法恢
    復，可以審定成殘，迄今已逾2年請求權時效。」有專科醫
    師審查意見表影本附原處分卷、審定卷可稽。即上開特約專
    科醫師審查意見均認原告於83年間其右耳聽力即已極重度喪
    失，無法治療，其時已達到勞工保險殘廢給付標準表「一耳
    聽覺障害」第33項第10等級之殘廢程度，已屬治療終止，症
    狀固定，再行治療仍不能期待其治療效果，且原告亦未有何
    積極性治療，其時原告即屬實際成殘而具有可得請領殘廢給
    付之請求權。上開主張，自不足採。
六、綜上所述，原處分以原告83年5月17日於長庚醫院基隆分院
    所接受之主觀聽力檢查結果與採用精密聽力計測量得出之結
    果並無誤差，且當時即可判定為右耳聽力完全喪失，惟原告
    於91年10月15日始提出申請，已逾2年請求權時效，否准原
    告所請殘廢給付，認事用法，並無違誤，爭議審定及訴願決
    定遞予維持，亦無不合，原告訴請如聲明所示，於法無據，
    應予駁回。
七、兩造其餘攻擊防禦方法，核與前開論斷結果無礙，爰不逐一
    論究，併此敘明。
據上論結，本件原告之訴為無理由，爰依行政訴訟法第98條第3
項前段，判決如主文。
中　　華　　民　　國　　94　　年　  12　　月　 14  　 日
                        第三庭審判長法  官  王立杰
                                    法  官  王碧芳
                                    法  官  胡方新
上為正本係照原本作成。
如不服本判決，應於送達後20日內，向本院提出上訴狀並表明上
訴理由，如於本判決宣示後送達前提起上訴者，應於判決送達後
20日內補提上訴理由書（須按他造人數附繕本）。
中　　華　　民　　國　　94　　年　  12　　月　 14  　 日
            　　　　　　　　 　　   書記官  陳幸潔
